臺灣高等法院民事判決　　　　　　　　 94年度再國易字第1號
再審原告　　甲○○
再審被告　　台北縣政府警察局
法定代理人　黃茂穗
上列當事人間國家賠償事件，再審原告對於中華民國94年7月12
日本院94年度上國易字第4號確定判決提起再審，判決如下：
    主  文
再審之訴駁回。
再審訴訟費用由再審原告負擔。
    事  實  及  理  由
一、經查再審原告依國家賠償法第2條第2項前段及民法第184 條
    第1項、第195條第1項規定，請求再審被告應給付51 萬元及
    自起訴狀繕本送達翌日起算之法定利息，先後經第一審及本
    院94年度上國易字第4號判決駁回再審原告請求確定在案。
二、本件再審原告於94年7月21 日收受原確定判決之送達，業經
    本院查明，則其於94年8月16 日提起本件再審之訴，並未逾
    30日之不變期間，合先敘明。
三、再審原告主張：本院94年度上國易字第4號確定判決有民事
    訴訟法第496條第1項第1款及第13款之再審事由：
  (一)從訴外人黃慶榮之證稱：「雙方達成協議這個與事實有出入
    ，原因在於警察以為可以達成協議，但是沒有達成」等語，
    足證系爭員警工作紀錄簿之內容係警員劉文祥本於警員身分
    所作真偽判斷之紀錄。詎原確定判決竟謂：「尚難認系爭員
    警工作紀錄簿之內容係警員劉文祥本於其警員身分，所作真
    偽判斷之記載」等語，核與上開證據資料不符；且原確定判
    決復又謂：「系爭員警工作紀錄簿未加註『據趙莒玲陳稱』
    等字詞：：易使人誤認係其本於警員立場所作真偽判斷」等
    語，其理由前後牴觸，難謂無判決理由矛盾之違法。
  (二)原確定判決謂：「系爭員警工作紀錄簿係派出所主管『主動
    調閱』而知悉」等語，純屬未經調查之臆測之詞，與其前陳
    係警員提供上級長官查察之「被動批閱」之事實不符，則原
    確定判決無證據即認定事實，有適用法規顯有錯誤之再審事
    由。
  (三)原確定判決認定名譽權之侵權行為以「須使任意第三人知悉
    」及「須廣佈於社會為必要」之要件，與最高法院90年度台
    上字第646 號判例意旨不符，亦有適用法規顯有錯誤之再審
    事由。
  (四)再審被告自承：「按照規定，警員於勤務執行完畢返所，必
    須於工作紀錄簿記載勤務執行情形，以供查察」等語，則再
    審被告所屬警員登載工作紀錄簿之行為，自是主動使第三人
    知悉之積極行為。詎原確定判決未經斟酌上開證據，而為錯
    誤之認定，且該證據如經斟酌可受較有利益之裁判者，自有
    發現合法之新證據之再審事由。
    爰請求判命：(一)本院94年度上國易字第4 號確定判決廢棄；
    (二)再審被告應再給付再審原告新台幣（下同）30萬元，及自
    起訴狀繕本送達翌日起至清償日止按週年利率百分之五計算
    之利息等情。
    本件未行言詞辯論，故無再審被告之聲明或陳述。
四、再審原告主張：原確定判決有民事訴訟法第496條第1項第1
    款「適用法規顯有錯誤」之再審事由：
  (一)按確定終局判決適用法規顯有錯誤者，得提起再審之訴，民
    事訴訟法第496條第1項第1 款定有明文；所謂「適用法規顯
    有錯誤」，應以確定判決違背法規或現存判例解釋者為限，
    若在學說上諸說併存尚無法規判解可據者，不得指為用法錯
    誤。另事實審法院認定事實之職權，無適用法規顯有錯誤之
    可言，且適用法規顯有錯誤，不包括判決理由矛盾、理由不
    備、漏未斟酌證據及認定事實錯誤之情形在內，最高法院57
    年台上字第1091號、63年台上字第880號及63 年台再字第67
    號判例足供參照。
  (二)再審原告指摘：原確定判決謂系爭員警工作紀錄簿之內容難
    認係警員劉文祥本於其警員身分，所作真偽判斷之記載，與
    證人黃慶榮之證稱不符，有判決理由矛盾云云。惟原確定判
    決認定：系爭員警工作紀錄簿設置之目的，原係作為警方內
    部考核警員執行勤務是否確實之用，警員劉文祥當時將系爭
    員警工作紀錄簿權宜充作趙莒玲之報案紀錄，並由趙莒玲簽
    名，尚難認系爭員警工作紀錄簿記載之內容係警員劉文祥本
    於警員身分所作真偽判斷之記載，已於事實及理由欄四、(二)
    1.載述綦詳，此乃事實審法院認定事實之職權，應予尊重，
    非屬適用法規顯有錯誤之情形。另原確定判決於事實及理由
    欄四、(三)中記載：「警員劉文祥將系爭員警工作紀錄簿權充
    報案紀錄，依據報案人趙莒玲之陳述而記載：：而未加註『
    據趙莒玲陳稱』等字詞之事實，縱令有用字遣詞不嚴謹、易
    使人誤認係其本於警員立場所作真偽判斷之情事，惟是否因
    此即有侵害再審原告名譽權、訴訟權及無罪推定之基本人權
    ，即非無探究餘地」等語，係以假設語氣為前提，並詳述其
    理由，核無再審原告所稱判決理由矛盾之情事。
  (三)再審原告主張：原確定判決謂：系爭員警工作紀錄簿係派出
    所主管「主動調閱」而知悉，係未經調查之臆測之詞，與其
    前陳由警員提供上級長官查察之「被動批閱」之事實不符，
    則原確定判決無證據即認定事實，有適用法規顯有錯誤云云
    ，惟再審原告並未具體指明原確定判決在此有適用何種法規
    或現存判例之錯誤，且縱令事實審法院有認定事實之錯誤，
    亦非屬適用法規顯有錯誤。
  (四)至於再審原告主張：原確定判決認定名譽權之侵權行為以「
    須使任意第三人知悉」及「須廣佈於社會為必要」之要件，
    與最高法院90年度台上字第646 號判例意旨不符，有適用法
    規顯有錯誤云云。惟原確定判決認定：系爭員警工作紀錄簿
    係供派出所主管對員警勤務查察之用，屬機關內部之作業程
    序，非任意第三人所得知悉，縱令審檢機關曾調閱系爭員警
    工作紀錄簿，亦屬執行職務所必須之行為，非屬任意第三人
    所得閱覽之情形，已於原確定判決事實及理由欄四、(三)1.詳
    述，此乃事實審法院認定事實之職權，應予尊重，且所謂「
    第三人」，本即指不特定、任意第三人，再審原告認為：原
    確定判決自行增加要件，容有誤解。
五、再審原告主張：原確定判決有民事訴訟法第496條第1項第13
    款「當事人發見未經斟酌之證物」之再審事由：
  (一)按當事人有民事訴訟法第496條第1項各款情形之一，固得以
    再審之訴對於確定終局判決聲明不服，惟當事人若已依上訴
    主張其事由者，不在此限，為同項但書所明定。又民事訴訟
    法第496條第1項第13款所謂「當事人發見未經斟酌之證物」
    ，係指前訴訟程序事實審之言詞辯論終結前已存在之證物，
    因當事人不知有此，致未經斟酌，現始知之者而言，最高法
    院32年上字第1247號判例足供參照。
  (二)再審原告主張：原確定判決未斟酌再審被告自承：「按照規
    定，警員於勤務執行完畢返所，必須於工作紀錄簿記載勤務
    執行情形，以供查察」等語，而逕認再審被告所屬警員登載
    工作紀錄簿之行為，非主動使第三人知悉，如經斟酌再審被
    告上開承認之詞，伊可受較有利益之裁判云云。惟查再審原
    告既承認伊於前訴訟程序中之94年6月22 日辯論意旨狀中已
    主張上開理由，則其自不得再以此同一事由提起再審之訴。
    且再審原告係援用審被告之陳述而於原確定判決程序中為主
    張，已經原確定判決予以斟酌，核與民事訴訟法第496條第1
    項第13款「該證物在前訴訟程序事實審之言詞辯論終結前已
    經存在，因當事人不知有此證物，致未經斟酌，現始知之」
    之情形不合，自無該款之適用。
六、綜上所述，再審原告主張：原確定判決有民事訴訟法第496
    條第1項第1款及第13款之再審事由，經核顯無理由，爰不經
    言詞辯論，逕以判決駁回之。
七、據上論結：本件再審之訴顯無理由，依民事訴訟法第502 條
    第2項、第78條，判決如主文。
中　　華　　民　　國　　94　　年　　9　　月　　 12　　日
                  民事第一庭    審判長法　官  張耀彩
　　　　　　　　　　　      　　　　　法　官  盧彥如
　　　　　　　　　　　      　　　　　法　官  林金吾
正本係照原本作成。
本件不得上訴
中　　華　　民　　國　　94　　年　　9　　月　　 12　　日
                                      書記官  張淑芳
